臺灣臺南地方法院交通事件裁定　　　　95年度交聲字第1003號
原處分機關　交通部公路總局嘉義區監理所臺南監理站
異議人即受
處分人　　　甲○○
上列受處分人因違反道路交通管理處罰條例案件，對於交通部公
路總局嘉義區監理所臺南監理站民國95年11月8日所為之裁決處
分（處分案號：嘉監南字第裁74-ZEC011943號）聲明異議，本院
裁定如下：
    主  文
異議駁回。
    理  由
一、原處分意旨略以：異議人即受處分人甲○○（下稱異議人）
    所有8911-NR號自用小客車，於民國95年9月17日上午8時47
    分許，經人駕駛行經限速110公里之國道3號南下386公里處
    時，經雷達測定行速155公里，超速45公里。經內政部警政
    署國道公路警察局第五警察隊竹田分隊員警（下稱舉發機關
    ）予以製單舉發，嗣原處分機關即交通部公路總局嘉義區監
    理所臺南監理站，以異議人之違規事實明確，乃依道路交通
    管理處罰條例（下稱處罰條例）第33條第1項第1款及第63條
    第1項之規定，裁處異議人新台幣（下同）5千元，並記違規
    點數1點等語。
二、本件異議意旨略以：異議人於前揭時、地駕駛8911-NR號BMW
    728il車型之自小客車，並未超速，蓋當天係假日，車流量
    正常，異議人並以定速110公里方式行駛該路段，惟車輛、
    國道測速儀器均係人為操作，自無百分之百精準，故原處分
    顯有錯誤，望請撤銷等語。
三、按汽車行駛於高速公路、快速公路或設站管制之道路，不遵
    使用限制、禁止、行車管制及管理事項之管制規則而有行車
    速度超過規定之最高速限行為，處汽車駕駛人3千元以上6千
    元以下罰鍰，並記違規點數1點，管理處罰條例第33條第1項
    第1款及第63條第1項第1款分別定有明文；又汽車行駛高速
    公路，應依速限標誌指示，高速公路交通管制規則第5條第1
    項前段亦規定甚明。次按，汽車駕駛人有違規行為，經以科
    學儀器取得違規證據資料者，當場不能或不宜攔截製單舉發
    者，得對汽車所有人逕行舉發處罰；至前項逕行舉發，應記
    明車輛牌照號碼、車型等可資辨明之資料，查明汽車所有人
    姓名或名稱、住址後，製單舉發處罰之，處罰條例第7條之2
    第1項第6款及第2項亦有明文規定。
四、本院審酌：
  (一)異議人於95年9月17日上午8時47分許，駕駛前揭8911-NR號
    自小客車，行經國道3號南下386公里處時，經舉發機關以「
    速限110公里，經雷達（射）測定行速為155公里，超速45公
    里」為由，予以製單舉發，嗣原處分機關以異議人之違規事
    實明確，乃依處罰條例第33條第1項第1款及第63條第1項之
    規定，裁處異議人罰鍰5千元，並記違規點數1點乙節，有：
    原處分機關嘉監南字第裁74-ZEC011943號裁決書。
    舉發機關公警局交字第ZEC011943號舉發違反道路交通管
      理事件通知單暨採證照片1幀。
    原處分機關95年10月31日嘉監南字第0950110251號函。
    等件為證，且為異議人所不否認，此部分事實當可認定。
  (二)本件舉發異議人超速行駛所使用之雷達測速照相儀為GATS
    OMETER廠牌、規格為24.125GHz（Ku Band）照相式之雷達測
    速儀，且該測速儀係經濟部標準檢驗局於95年8月18日檢定
    合格，檢定合格有效期限為96年8月31日，而異議人之上開
    車輛於95年9月17日經警測得行駛超速時，該測速儀尚在檢
    定合格有效期限內，有經濟部標準檢驗局95年8月21日第M0G
    A0000000A，B雷達測速儀檢定合格證書在卷可參，故該雷達
    測速器之準確性及正確性應值信賴。
  (三)依據卷附違規超速採證照片及相關數值視窗內容以觀，異議
    人上開車輛附近並無其他車輛行駛，則應可排除誤測其他車
    輛違規認定之疑慮。再該照片右上角之測速資料亦明確顯示
    該路段之行車速限為110公里，且該雷達測速儀業經歸零後
    加計異議人車輛行車時速115公公里，測得異議人車輛行車
    時速係115公里（000+155=155）無誤。且車輛在雷達波束範
    圍內有超速情況時，相機係以千分之一秒的速度自動照相，
    本件採證照片內違規車輛同時在雷達波束及相機攝影角度內
    ，應無誤判之虞，此有舉發機關95年10月27日公警五交字第
    0950571517號函在卷可稽，是異議人於上開時、地，駕駛前
    揭小客車有超速之違規行為，應可認定。
  (四)按舉發機關舉發異議人超速測速地點為國道3號南向386公里
    處，距測速地點往北0.6公里處（國道3號南向385.4公里處
    ）設有前有測速照相標誌，以提醒駕駛人依速限行駛等情，
    有舉發機關95年11月28日公警五交字第0950571721號函暨所
    附現場照片5幀在卷可參，且觀諸前開照片可知，國道3號南
    向385.4公里處設有「前有測速照相」之警告標誌，而該標
    誌並無樹木或其他障礙物遮蔽之情事，均屬清晰可辨，可知
    舉發機關確依規定於本件違規地點國道3號南向386公里前設
    置警告標誌，而該測速照相警示標誌之設置地點，距離該固
    定式雷達測速照相桿為600公尺，相對於該照相取締超速違
    規之位置而言，經核尚屬適當，是警方既已在違規地點前之
    同向車道設有警告標誌，當已對一般用路人有相當警示提醒
    之作用。
  (五)再者，交通勤務警察或依法令執行交通稽查任務人員，開單
    舉發違反道路交通管理處罰條例所列之違規事實，經公路主
    管機關或警察機關所為之裁決處罰，本質上為行政處分，係
    公務員基於職務上權力，依法就特定之具體事件所為，並具
    有公法上效果之單方行政行為。而根據公務員為公法上行為
    具有公信力之原則，立法者乃於道路交通管理處罰條例及高
    速公路交通管制規則等交通法規中制定相關規定，使交通勤
    務警察或依法令執行交通稽查任務人員，在特殊情形下，當
    場不能或不宜攔截製單舉發時，得當機處置而就違規事實予
    以逕行舉發（參見處罰條例第7條之2），以達成維護交通秩
    序及公共安全之行政目的。反之，若謂公務員之一切行政行
    為，均需預留充分之證據，以證明其所認定之事實為真，則
    國家行政勢必受到相當程度之阻礙，而且相關行政目的亦難
    以順利達成，故刑事訴訟法中就犯罪證據有關之規定，與屬
    於行政秩序罰之交通違規裁罰本旨不相符合之部分，自不在
    得以準用之列。從而，交通違規行政爭訟之舉證責任原理，
    應非如刑事案件中，必須超越任何合理懷疑，始可為有罪判
    決之嚴格證明程度，而係應與民事訴訟之舉證責任原理相類
    似，亦即，基本上應就行政機關與人民所各自主張有利於己
    之事實，分配其應盡之舉證責任，而非逕予適用刑事訴訟法
    上之「無罪推定」原則，此觀諸行政訴訟法第136條，規定
    行政訴訟程序準用民事訴訟法第277條舉證責任分配原則之
    立法意旨，即可明瞭。
  (六)基此，本件異議人雖極力辯稱：伊並未超速云云，然異議人
    並未就本件執勤員警之舉發有誤，提出確實事證以供本院調
    查，且亦查無任何相關事證，足資證明執勤員警確有捏造事
    實違法取締之情事，故本院自無從為有利於異議人事證之認
    定，是異議人前開所辯，要係卸責之詞，自無可採。況執勤
    警員本其維護交通秩序及道路安全職責所為之上述舉發，自
    應受到合法、正確之推定，已如前述，故本件異議人確有原
    處分意旨所稱之違規行為，應無疑問。
  (七)至異議人雖另辯稱：其所駕駛之上述小用客車有定速裝置，
    而且定速在時速110公里，並無任何超速之情形云云。然參
    照一般車輛定速控制系統之設計，於踩下煞車之情況下，該
    定速系統將會關閉，且使用定速控制時，如欲增加車速，亦
    可用油門稍微加速等情，可知該定速控制系統並非一經設定
    後即全然無法解除。因之，若異議人於駕駛期間有前述之踩
    煞車再加速，或者是直接使用油門加速等行為時，則該自用
    小客車之實際車速即非原先定速控制系統所設定之數值。況
    異議人僅自稱其違規當時所設定之定速速度為時速110公里
    ，而未提出其他相關積極事證，足供調查並可證明其違規當
    時之行車速度確於該路段之最高速限內，以及其定速後均無
    其他踩煞車再加速，或者直接使用油門加速等行為，故異議
    人尚難僅因其所駕駛之小客車裝置有定速控制系統，即可據
    此推翻雷射測速儀所測得之車速數值。從而，異議人上開所
    辯內容，經核尚非有理，而不足採。
  (八)異議人前述違規事實，係違反處罰條例第33條第1項第1款之
    規定，已如前述。揆諸上開說明，原處分機關據此引用前開
    法條第33條第1項第1款、第63條第1項及第85條第4項，裁處
    異議人5千元，並記違規點數1點於法尚無違誤。
五、綜上所述，異議人於前述時、地，駕駛自小客車行駛於高速
    公路，而有行車速度超過規定最高速限之違規事實既可認定
    ，足認異議人異議內容，並無理由，即應予駁回。
六、據上論斷，應依道路交通案件處理辦法第19條，裁定如主文
    。
中　　華　　民　　國　　96　　年　　4 　　月　　11　　日
　　　　　　　　　　　　　交通法庭法　官　蔡直青
以上正本證明與原本無異。
如不服本裁定，應於收受送達後5日內向本院提出抗告狀。（應
附繕本）
        　　　　　　　　　　　　　書記官　劉鴻瑛
中　　華　　民　　國　　96　　年　　4 　　月　　13　　日
